【裁判字號】    97,裁,4657
【裁判日期】    970930
【裁判案由】    公平交易法
【裁判全文】
最  高  行  政  法  院  裁  定
                                      97年度裁字第4657號
抗  告  人  台灣大哥大股份有限公司
代  表  人  甲○○
上列抗告人因與相對人行政院公平交易委員會間公平交易法事件
，對於中華民國97年6月19日臺北高等行政法院96年度訴字第359
3號裁定提起抗告，本院裁定如下︰
    主  文
原裁定廢棄。
    理  由
一、抗告法院認為抗告為有理由者，應廢棄或變更原裁定。行政
    訴訟法第272條準用民事訴訟法第492條規定甚明。
二、本件抗告人以被檢舉人即訴外人中華電信股份有限公司（下
    稱中華電信公司）推出「F2熱線費率」、「新申租中華行動
    門號，每月送美加、大陸009國際電話共50分鐘」及「新申
    租3G門號或以原2G門號移轉3G者，每月加贈200分鐘Hinet
    WLAN上網額度」等專案，並刊載電信資費比較表，就抗告人
    之各項資費方案為錯誤及誤導性陳述，不當宣稱其電信資費
    「最划算」、「最經濟」、「費用最低」及「最優惠」，以
    推銷其「中華F2熱線」，構成濫用市場地位、不當爭取交易
    相對人、妨害公平競爭、表示虛偽不實或引人錯誤足以影響
    交易秩序之顯失公平行為，違反公平交易法第10條、第19條
    第3款、第21條及第24條等規定，向相對人提出檢舉。經相
    對人審查結果，認中華電信公司就電信相關服務費率之比較
    廣告部分，有虛偽不實及引人錯誤之表示，違反公平交易法
    第21條第3項準用第1項規定，乃於96年4月30日以公處字第
    096083號處分書命中華電信公司自處分書送達之次日起，停
    止前項違法行為，並處以罰鍰新台幣（下同）100萬元；另
    於處分書理由欄二認「F2熱線費率」、「新申租中華行動門
    號，每月送美加、大陸009國際電話共50分鐘」及「新申租
    3G門號或以原2G門號移轉3G者，每月加贈200分鐘Hinet
    WLAN上網額度」等促銷專案部分，未違反公平交易法相關規
    定，並於96年4月30日以公壹字第0960003698號函檢送上開
    處分書1份予抗告人。抗告人不服，提起訴願，亦遭決定駁
    回，循序提起本件行政訴訟。原裁定則略以：相對人基於公
    平交易法執法機關之法定職掌，依公平交易法第24條及其他
    相關法條規定對於中華電信公司推銷其「中華F2熱線」之行
    為，是否構成顯失公平或其他違法不公平競爭等行為資為判
    斷，倘非有裁量逾越或裁量濫用之瑕疵，原則上對於行政機
    關之裁量決定，仍應予尊重。第以相對人據檢舉調查結果，
    除於處分書載明其函請電信主管機關提供之資料與表示之意
    見，及被處分人提出陳述書並到會說明關於公司會計分離部
    分、「F2熱線」促銷方案部分、「新申租中華行動門號，每
    月送美加、大陸009國際電話共50分鐘」、「新申租3G門號
    或以原2G門號移轉3G者，每月加贈200分鐘Hinet WLAN上網
    額度」等促銷方案之情形外，並於處分書之理由欄就「有關
    被處分人以帳單夾帶宣傳信與『2G行動費率比較表』之行為
    違反公平交易法第21條規定部分」及「有關『F2熱線費率』
    、『新申租中華行動門號，每月送美加、大陸009國際電話
    共50分鐘』及『新申租3G門號或以原2G門號移轉3G者，每月
    加贈200分鐘Hinet WLAN上網額度』等促銷方案並未違反公
    平交易法相關規定部分」二部分述其認定之理由綦詳，另就
    「有關被處分人以帳單夾帶宣傳信與『2G行動費率比較表』
    之行為違反公平交易法第21條規定部分」作出命中華電信公
    司自處分書送達之次日起，應停止前項違法行為，並處以罰
    鍰100萬元之處分，要無不合。本件抗告人固為檢舉人，然
    其並非系爭處分之對象，而相對人就其檢舉案復依法審理在
    案，是抗告人之檢舉事件尚非未經認定即率予核處被檢舉人
    中華電信公司在案，亦非全部「未予處分」，抗告人自無因
    相對人未依其舉發所期待之結果為處分，即得逕謂其權利受
    有損害，是其本無提起課予義務訴訟或撤銷訴訟之權能，況
    就本件而言，抗告人充其量僅具有經濟上之事實關係而已，
    尚不具有法律上之利害關係，其有當事人適格之程序上不合
    法，甚為灼然，而所提本件訴訟，自於法有違。至抗告人所
    舉最高行政法院89年度判字第3024號、93年度判字第257號
    判決均係關於檢舉人就相對人公平交易委員會對檢舉案「未
    予處分」不服，所提之行政訴訟，與本件相對人認中華電信
    公司就電信相關服務費率之比較廣告部分，有虛偽不實及引
    人錯誤之表示，違反公平交易法第21條第3項準用第1項規定
    ，另就「F2熱線費率」、「新申租中華行動門號，每月送美
    加、大陸009國際電話共50分鐘」及「新申租3G門號或以原
    2G門號移轉3G者，每月加贈200分鐘Hinet WLAN上網額度」
    等促銷專案部分，認未違反公平交易法相關規定，二者案情
    迥然不同，本不得比附援引，況上開判決均非判例，依法並
    無拘束力，自不能資為有利抗告人之證明。因予裁定駁回抗
    告人之訴。
三、本院經核原裁定固非無見。惟查：本件抗告人乃依據公平交
    易法相關規範向相對人對中華電信提出數項違法之檢舉，則
    抗告人乃為受公平交易法保護之對象，因相對人拒絕處分之
    函覆而使抗告人權利及法律上之利益受到損害，抗告人具有
    法律上之利害關係，尚非不得對原處分提出行政爭訟。原裁
    定認以抗告人自無因相對人未依其舉發所期待之結果為處分
    ，即得逕謂其權利受有損害，抗告人充其量僅具有經濟上之
    事實關係而已，尚不具有法律上之利害關係，其有當事人適
    格之程序上不合等情，已不無疑義。況查抗告人向相對人提
    出中華電信涉嫌違反數項公平交易法規範之檢舉，各該所涉
    之違法事實不同、所違反之法條亦異，各自獨立且具可分性
    ，是縱中華電信公司對原處分中課予裁罰部分不為訴願並自
    動履行，惟抗告人對於其餘不予處分部分，業於法定期間內
    提出行政爭訟，而迄未確定。且抗告人提起本件行政訴訟，
    訴之聲明係請求「訴願決定及原處分認定中華電信股份有限
    公司辦理『F2熱線』促銷專案未違反公平交易法規定部分均
    撤銷」，並非請求撤銷原處分之全部，亦未請求撤銷「以帳
    單夾帶宣傳信與2G行動費率比較表」部分之處分，則原裁定
    認以中華電信對於「以帳單夾帶宣傳信與2G行動費率比較表
    」違反公平交易法第21條裁罰100萬元部分業已繳納完畢，
    因認定原處分全部均已確定，抗告人遽為起訴指摘並請求撤
    銷系爭已確定之行政處分，於法不合等情，亦容有違誤。抗
    告意旨指摘原裁定不當，為有理由。且有由原法院調查後更
    為適當裁判之必要，爰裁定如主文。
中    華    民    國    97    年    9     月    30    日
                    最高行政法院第六庭
                        審判長法官  吳  明  鴻
                              法官  黃  本  仁
                              法官  林  茂  權
                              法官  侯  東  昇
                              法官  黃  秋  鴻
以  上  正  本  證  明  與  原  本  無  異
中    華    民    國    97    年    10    月    1     日
                              書記官  王  福  瀛


司法院資訊處製作；財團法人民間司法改革基金會備份。
